臺灣高等法院臺中分院刑事判決　　　　　　　　　九十一年度上易字第一四七號
　　被　　　告　甲○○
右上訴人因詐欺案件，不服臺灣臺中地方法院九十一年度易緝字第二五五號中華民國
九十一年六月二十一日第一審判決（起訴案號：臺灣臺中地方法院檢察署八十八年度
偵字第二二七三七號），提起上訴，本院判決如左：
    主      文
原判決撤銷。
本件免訴。
    理      由
一、公訴意旨略以：被告甲○○與黃富祿（另由台灣士林地方法院判處有期徒刑十月
    ），基於意圖為自己不法所有之概括犯意聯絡，連續（一）於民國八十年五月十
    九日下午一時許，駕駛車牌號碼七二五─五二九七號小客車，至汪文忠所經營位
    於高雄市○○區○○路一００號前之檳榔攤，向汪文忠佯稱在高雄市○○區○○
    街二十七巷三號二、三樓經營賭場，需要大量香菸、檳榔，並帶汪文忠至上址查
    看，致汪文忠陷於錯誤，乃於同日交付峰牌香菸三十條、七星牌香菸二十條、三
    五牌香菸二十五條給黃富祿，黃富祿得手後，旋即逃逸無蹤；（二）於八十年五
    月三十一日下午二時三十分許，駕駛車牌號碼七三一─一八四一號小客車，前往
    何震宇所經營位於苗栗縣苗栗市○○街與日新街口之檳榔攤，向何震宇誆稱其舅
    舅經營電動玩具店需購買大量香菸、檳榔，並帶何震宇至電動玩具場查看，且事
    先交付新台幣（下同）五千元予不知情之房東表示由其充任黃富祿之舅舅，致何
    震宇陷於錯誤，於同日交付七星牌香菸一箱、卡迪爾牌香菸二箱、三五牌香菸一
    箱，價值約七萬五千元之香菸給黃富祿，黃富祿旋即逃逸無蹤。因認被告所為涉
    有刑法第三百三十九條第一項之詐欺取財罪嫌。
二、按案件曾經判決確定者，應為免訴之判決，此項原則關於實質上一罪或裁判上一
    罪均有適用，連續犯係裁判上之一罪，其一部分犯罪事實曾經判決確定者，其效
    力當然及於全部，故檢察官復將其他部分重行起訴，亦應諭知免訴之判決，最高
    法院四十九年度臺非字第二０號判例可資參照。查「被告另與黃富祿及一不詳姓
    名之男子，於八十年八月二十四日下午二時許，由被告駕駛自小客車前往台中縣
    大里鄉（現改制為大里市○○○路○段六十三號吳明清所開設之清成行購物中心
    ，向吳明清詐購峰牌、七星牌香煙各一箱及三五牌香煙半箱（二十五條），為取
    信於吳明清，乃先駕車載吳明清之十四歲兒子吳紋龍，前往台中縣大里鄉○○路
    不詳號碼之一棟樓房，並交待將貨品送給站在該棟樓房前偽裝是該屋住戶之前開
    男子二人，以取信吳明清，吳明清不疑有詐陷於錯誤，乃應允為被告調貨，並約
    定由吳明清送貨至前開房屋，嗣被告為免送貨時遭吳明清識破，乃再以電話通知
    吳明清由其自行前往取貨，並於同日下午四時三十分許，駕駛自小客車前往清成
    行購物中心，吳明清則將香煙全數搬上被告之車上，並隨即要被告入內結帳，遽
    被告竟趁隙駕車加速逃逸」等情，經臺灣臺中地方法院檢察署檢察官以八十年度
    偵字第一一四三四號提起公訴，臺灣臺中地方法院以被告犯有刑法第三百三十九
    條第一項之詐欺取財罪，於八十一年三月二十六日以八十年度易字第五七八九號
    判處罰金一萬元確定等情，此有台灣台中地方法院八十年度易字第五七八九號刑
    事判決書一份在卷可參（見原審卷第六四、六五頁），而與本案檢察官起訴被告
    「於八十年五月十九日下午一時許，詐騙汪文忠所有之峰牌香菸三十條、七星牌
    香菸二十條、三五牌香菸二十五條；於八十年五月三十一日下午二時三十分許，
    詐騙何震宇所有之七星牌香菸一箱、卡迪爾牌香菸二箱、三五牌香菸一箱」之犯
    行，兩案時間緊接（均發生於八十年五月及八月間），手法相同（均先取信賣主
    ，而後詐購香煙）、犯罪構成要件亦同，顯係基於概括之犯意反覆為之，兩案應
    屬連續犯，而被告詐騙吳明清之部分，既經原審法院判處罰金一萬元確定，依首
    揭之說明，該案判決之既判力應及於本案檢察官起訴之部分，是本案有關被告詐
    欺之部分自應諭知免訴之判決。
三、原審疏未審究上情，而為被告有罪之判決，即有未洽，被告上訴意旨否認犯罪雖
    無理由，但原判決既有上述可議之處，即屬無可維持，自應由本院撤銷改判，另
    為免訴之諭知。
四、被告經合法傳喚，無正當之理由不到庭，爰不待其陳述逕行判決。
據上論結，應依刑事訴訟法第三百七十一條、第三百六十九條第一項前段、第三百六
十四條、第三百零二條第一款，判決如主文。
本案經檢察官乙○○到庭執行職務。
中      華      民      國　    九十一     年     九      月    十九　　日
                                臺灣高等法院臺中分院刑事第十庭
                審判長法  官  林  照  明
                                            法  官  王      銘
                                            法  官  蔡  名  曜
右正本證明與原本無異。
不得上訴。
                                            書記官  許  哲  禎
中      華      民      國　    九十一     年     九      月   二十三 　日
                                                                        Ｒ
